臺灣橋頭地方法院民事判決　　　　　　110年度旗簡字第167號
原　　　告　溫馮香梅

訴訟代理人　鍾昇展　
原　　　告　溫國華　
被　　　告　賴松霖　
訴訟代理人　呂建輝　

上列當事人間請求損害賠償事件，本院於民國110 年11月23日言
詞辯論終結，判決如下：
    主      文
被告應給付原告溫國華新臺幣柒仟壹佰參拾元，及自民國一一○
年十月十九日起至清償日止，按週年利率百分之五計算之利息。
原告其餘之訴駁回。
訴訟費用新臺幣壹仟壹佰壹拾元，由被告負擔新臺幣柒拾伍元，
餘由原告負擔。
本判決關於原告溫國華勝訴部分得假執行。但被告如以新臺幣柒
仟壹佰參拾元為原告溫國華預供擔保後，免為假執行。
    事實及理由
一、原告溫國華經合法通知，未於言詞辯論期日到場，核無民事
    訴訟法第386 條各款所列情形，爰依同法第436 條第2 項適
    用第385 條第1 項規定，依被告之聲請，由其一造辯論而為
    判決
二、原告主張：被告於民國110 年1 月4 日8 時5 分許，駕駛車
    牌號碼00-0000 號自用小客貨車（下稱Ａ車），沿高雄市美
    濃區忠孝路一段由南向北行駛至該段23巷右轉時，原應注意
    汽車行駛至無號誌之交岔路口，車道數相同時，轉彎車應暫
    停讓直行車先行，竟未疏未注意及此，而不慎擦撞溫國華所
    有，由原告溫馮香梅所駕駛之車牌號碼0000-00 號自用小客
    車（下稱Ｂ車）致損。經修復後，溫國華支出修復費用新臺
    幣（下同）12,800元（含零件6,300 元、工資6,500 元），
    溫馮香梅則因此受有身心莫大傷害，併請求精神慰撫金90,0
    00元。爰依民法第184 條第1 項前段、第191 條之2 本文規
    定提起本訴。聲明：（一）被告應給付溫馮香梅90,000元，
    及自起訴狀繕本送達翌日即110 年10月19日起至清償日止，
    按週年利率百分之5 計算之利息。（二）被告應給付溫國華
    12,800元，及自起訴狀繕本送達翌日即110 年10月19日起至
    清償日止，按週年利率百分之5 計算之利息。
三、被告則以：本件車禍發生時，Ａ車與右側電線桿之距離僅餘
    0.6 公尺，而Ｂ車與其右側之距離卻仍有1.4 公尺，顯見溫
    馮香梅有在未劃分向線或分向限制線之道路，未靠右行駛之
    過失，故原告主張並無理由，應予駁回等語，資為抗辯。聲
    明：原告之訴駁回。
四、本院得心證理由：
（一）按因故意或過失，不法侵害他人之權利者，負損害賠償責
      任。汽車、機車或其他非依軌道行駛之動力車輛，在使用
      中加損害於他人者，駕駛人應賠償因此所受之損害。汽車
      行駛時，駕駛人應注意車前狀況，並隨時採取必要之安全
      措施。民法第184 條第1 項前段、第191 條之2 本文，道
      路交通安全規則第94條第3 項前段分別定有明文。經查：
  １、原告主張被告於110 年1 月4 日8 時5 分許駕駛Ａ車，沿
      高雄市美濃區忠孝路一段由南向北行駛至該段23巷右轉時
      ，與溫國華所有之Ｂ車發生擦撞，致Ｂ車受損乙節，業據
      提出估價單、收據為證（本院卷第25、139 頁），並有高
      雄市政府警察局交通警察大隊函所附初步分析研判表、照
      片、現場圖、調查報告表、談話紀錄表可稽（本院卷第51
      至57、59至62頁），且為被告所不爭執（本院卷第133 頁
      ），本院依前揭證據而為調查之結果，認原告主張應堪信
      為真。
  ２、又溫馮香梅駕駛Ｂ車，沿高雄市美濃區忠孝路一段23巷行
      駛至近忠孝路一段交岔路口，見被告駕駛Ａ車欲自忠孝路
      一段右轉至23巷時，即減速停車於路旁並按喇叭示警，惟
      被告右轉至23巷後並未停車，而仍繼續向前行駛，隨即撞
      上Ｂ車左側車頭，業據本院勘驗屬實，有勘驗報告、照片
      可憑（本院卷第43至49頁），且為溫馮香梅、被告所不爭
      執（本院卷第133 頁），顯見被告有汽車行駛時，未注意
      車前狀況，並隨時採取必要之安全措施之過失，是以，被
      告對本件車禍之發生為有過失，且其過失與原告所受損害
      間有相當因果關係，自應對原告負侵權行為損害賠償責任
      。而溫馮香梅在本件車禍發生前即已停止並按喇叭示警，
      應認溫馮香梅並無過失。
（二）溫馮香梅請求精神慰撫金90,000元部分：
      按不法侵害他人之身體、健康、名譽、自由、信用、隱私
      、貞操，或不法侵害其他人格法益而情節重大者，被害人
      雖非財產上之損害，亦得請求賠償相當之金額，民法第19
      5 條第1 項前段固定有明文。惟慰藉金之賠償，以人格權
      遭遇侵害，使精神上受痛苦為必要，是若被害人僅生財產
      上之損害，而對其身體、生命、自由等人格權並未有何加
      害行為，縱因此使被害人苦惱，亦不生賠償慰藉金之問題
      。經查，溫馮香梅固主張其因本件車禍而受到驚嚇，並提
      出衛生福利部旗山醫院診斷證明書為證（本院卷第137 頁
      ），惟該診斷證明書記載，溫馮香梅係於提起本件訴訟後
      1 個月、本件車禍發生近10個月之110 年10月22日始初次
      至衛生福利部旗山醫院就診，難認該焦慮症與本件車禍有
      相當因果關係，溫馮香梅又未提出其他證據以證明之，其
      此部分請求洵屬無據。
（三）溫國華請求Ｂ車車損12,800元部分：
      按不法毀損他人之物者，被害人得請求賠償其物因毀損所
      減少之價額；負損害賠償責任者，除法律另有規定或契約
      另有訂定外，應回復他方損害發生前之原狀。因回復原狀
      而應給付金錢者，自損害發生時起，加給利息。第1 項情
      形，債權人得請求支付回復原狀所必要之費用，以代回復
      原狀，民法第196 條、第213 條分別定有明文。又請求賠
      償物被毀損所減少之價額，得以修復費用為估定之標準，
      但以必要者為限，如修理材料以新品換舊品，應予折舊。
      經查：
  １、原告固主張其係更換舊品（本院卷第134 頁），惟未提出
      證據以實其說，此部分主張難認可採。
  ２、Ｂ車之修復費用包含零件6,300 元，而其更換之零件係以
      新品換舊品，自應折舊。依行政院所頒固定資產耐用年數
      表及固定資產折舊率之規定，Ｂ車之耐用年數為5 年，依
      定率遞減法每年折舊1000分之369 ，另依營利事業所得稅
      查核準則第95條第6 項規定「固定資產提列折舊採用定率
      遞減法者，以1 年為計算單位，其使用期間未滿1 年者，
      按實際使用之月數相當於全年之比例計算之，不滿1 月者
      ，以1 月計」，Ｂ車自出廠日95年3 月起，迄本件車禍發
      生時即110 年1 月，已使用逾5 年，則零件扣除折舊後之
      修復費用估定為630 元（詳如附表之計算式），再加計無
      庸折舊之工資6,500 元後，合計為7,130 元（計算式：
      630 元＋6,500 元＝7,130 元）。
  ３、據此，溫國華得請求被告給付之車損損害賠償金額為7,13
      0 元。
五、綜上所述，原告依民法第184 條第1 項前段、第191 條之2
    本文規定，請求如主文第一項所示，為有理由，應予准許，
    逾此範圍，即無理由，應予駁回。
六、原告勝訴部分，係依民事訴訟法第427 條第1 項規定，適用
    簡易訴訟程序所為被告敗訴之判決，應依同法389 條第1 項
    第3 款規定，依職權宣告假執行。並依同法第392 條第2 項
    規定，依職權宣告被告如為原告預供擔保，免為假執行。
七、本件事證已臻明確，兩造其餘攻擊防禦方法及證據，核與判
    決結果不生影響，爰不一一論列，併此敘明。
八、訴訟費用負擔之依據：民事訴訟法第79條。
中    華    民    國   110    年    12    月    9     日
                  旗山簡易庭  法      官  呂明龍
以上正本係照原本作成。
如不服本判決，應於送達後20日內，向本院提出上訴狀並表明上
訴理由，如於本判決宣示後送達前提起上訴者，應於判決送達後
20日內補提上訴理由書（須附繕本）。
中    華    民    國   110    年    12    月    9     日
                              書  記  官  潘維欣
附表
－－－－－－－－－－－－－－－－－－－－－－－－
折舊時間           金額
第1年折舊值        6,300Ｘ0.369＝2,325
第1年折舊後價值    6,300－2,325＝3,975
第2年折舊值        3,975Ｘ0.369＝1,467
第2年折舊後價值    3,975－1,467＝2,508
第3年折舊值        2,508Ｘ0.369＝925
第3年折舊後價值    2,508－925＝1,583
第4年折舊值        1,583Ｘ0.369＝584
第4年折舊後價值    1,583－584＝999
第5年折舊值        999Ｘ0.369＝369
第5年折舊後價值    999－369＝630